【裁判字號】    97,審聲,293
【裁判日期】    970502
【裁判案由】    聲明異議
【裁判全文】
臺灣高雄地方法院民事裁定             97年度審聲字第293號
聲  請  人  甲○○
相  對  人  第一商業銀行股份有限公司
法定代理人  丙○○
代  理  人  乙○○
相  對  人  華南商業銀行股份有限公司
法定代理人  丁○○
代  理  人  戊○○
上列當事人間清償債務事件，異議人對於中華民國97年4 月7 日
本院民事庭司法事務官所為96年度執字第5515號裁定提出異議，
本院裁定如下：
    主  文
異議駁回。
    理  由
一、本件相對人第一商業銀行股份有限公司（第一銀行）以本院
    94年度拍字第2102號拍賣抵押物裁定及89年度執字第35338
    號債權憑證，相對人華南商業銀行股份有限公司（下稱華南
    銀行）則以本院93年執字第32084 號債權憑證為執行名義，
    均聲請就債務人侯素香所有坐落高雄縣湖內鄉○○○段3846
    、3847地號土地（下稱系爭土地）為強制執行。又因系爭土
    地上有異議人向侯素香借用土地而興建之門牌號碼高雄縣湖
    內鄉○○路○段676 巷33號未保存登記建物（下稱系爭建物
    ），且因異議人與侯素香間成立之借用關係，係於第一銀行
    於81年10月14日為抵押權設立登記後之85年10月間所訂立，
    本院乃依修正後之民法第877 條及第866 條規定，將異議人
    與侯素香就系爭土地所成立之使用借貸關係予以除去，並將
    系爭建物與系爭土地併付拍賣。此業經本院審核本院96年度
    執字第5515號執行卷查明屬實。
二、抗告意旨略以：依民法第866 條、第877 條規定，本件得將
    異議人所有之系爭建物併付拍賣，須以相對人實行抵押權因
    而受有影響，且已將系爭建物之使用借貸權利予以除去為前
    提。然執行法院僅以使用借貸關係有影響抵押權而應除去，
    且原裁定並未說明有何足以影響抵押權之情事及確有除去之
    必要，則該除去之執行命令顯有不當，爰請求廢棄等語。
三、按依民法第866 條第2 、3 項規定，不動產所有人設定扺押
    權後，於同一不動產上，成立地上權或其他以使用收益為目
    的之使用關係，或租賃關係以外之權利者，扺押權人實行抵
    押權受有影響者，法院得除去該權利關係後拍賣之。除去該
    權利關係後，於必要時，扺押權人並得依同法第877 條第2
    項準用同條第1 項之規定，得於強制執行程序中聲請法院將
    其建築物與土地併付拍賣，但對於建築物之價金，無優先受
    清償之權。則依上開規定觀之，執行法院得將第三人所有之
    建物為併付拍賣，係以該建物占有土地所依據之使用借貸關
    係，係在抵押權設立登記後，致抵押權之實行受有影響，且
    在除去該使用借貸關係後，於必要時，即得為之。經查，本
    件異議人所有之系爭建物，係在第一銀行於81年10月14日就
    系爭土地為抵押權設立登記後之85年10月間與侯素香訂立使
    用借貸關係後所興建，此為異議人所不爭執。而第一銀行聲
    請本件強制執行所主張之債權為新台幣（下同）35,984,000
    元本息，亦有本院89年度執字第35338 號債權憑證在卷可稽
    。又為抵押標的之系爭土地，經鑑價結果為4,356,000 元，
    第一次拍賣底價為440 萬元，無人應後減價之第二次拍賣底
    價為352 萬元，而第一銀行之抵押權所擔保之債權最高限額
    則為1,800 萬元，此亦有鑑價報告、拍賣公告及土地登記謄
    本在卷可憑，可見系爭土地之價金顯已不足清償抵押債權。
    再者，土地上有第三人所有之建物及其占有使用之法律關係
    ，若拍賣時無法先行除去及併付拍賣，因拍定人無法及時取
    得土地之完整占有，而仍須對該第三人提起訴訟始得取回占
    有使用，其因而造成時間及金錢上之損失及風險，對投標者
    之購買意願顯有相當之影響，並因而降低承買之金額，此為
    眾所週知之事實，並為本院基於長期拍賣實務經驗所認定之
    經驗法則。則異議人所有之系爭建物，因其與系爭土地間有
    使用借貸關係存在，若不除去該使用借貸關係及併付拍賣，
    顯會影響抵押權之實行及受償，故執行法院認有影響抵押權
    之實行，且有除去之必要，而予以除去及併付拍賣，即與上
    開條文規定之要件相符，而無違誤。異議意旨指摘原裁定不
    當，求予廢棄，為無理由，應予駁回。
四、據上論結：本件異議為無理由，依強制執行法第30條之1 、
    民事訴訟法第240 條之4 第3 項後段，裁定如主文。
中    華    民    國    97    年    5     月    2     日
                            民事第二庭
                                法  官  林紀元
以上正本證明與原本無異。
如不服本裁定應於送達後10日內向本院提出抗告狀，並繳納裁判
費新台幣1,000元。
中    華    民    國    97    年    5     月    2     日
                                書記官  林怡君


司法院資訊處製作；財團法人民間司法改革基金會備份。
